臺灣高等法院刑事判決　　　　　　　　96年度上易字第1396號
　　上　訴　人　臺灣臺北地方法院檢察署檢察官
　　被　　　告　乙○原名管志勇.
上列上訴人因被告詐欺等案件，不服臺灣臺北地方法院95年度易
字第2337號，中華民國96年5月28日第一審判決（起訴案號： 臺
灣臺北地方法院檢察署95年度偵字第9800號），提起上訴，本院
判決如下：
    主  文
原判決關於被告詐欺暨定應執行部分均撤銷。
乙○連續意圖為自己不法之所有，以詐術使人將本人之物交付，
累犯，處有期徒刑壹年貳月，減為有期徒刑柒月。
    事  實
一、乙○（原名管志勇）前於民國92年間因侵占案件，經臺灣板
    橋地方法院以91年度自字第397號判決判處有期徒刑3月，於
    92年9月18日易科罰金執行完畢。其於94年10月初某日， 在
    報載之電話交友中心接到見報紙廣告而撥打電話過去之甲○
    ○的電話，明知自己自93年年底即已失業，且無實際開設公
    司營業之計畫，竟向甲○○佯稱其在科技公司上班，還從事
    於訓練傳播小姐的工作，且計畫自己開設公司等語，甲○○
    信以為真而對乙○頗有好感， 2人並相約於94年10月5日第1
    次見面，甲○○見到乙○後即為乙○的外表所吸引而欲與乙
    ○交往。乙○明知自己失業已久，無經營公司之資力與計畫
    ，且向甲○○借款並無還款之意願與能力等情，竟基於意圖
    為自己不法所有之概括犯意，自94年10月7日起， 多次於電
    話中及見面時，以因為認識甲○○而耽誤工作，需要賠償背
    信之金額新台幣（下同） 500,000元予所任職之公司為藉口
    ，向甲○○借款， 並於同年月8日向甲○○佯稱其計畫以募
    集股東方式，成立騏煌傳播科技公司（以下稱騏煌公司），
    從事酒店小姐人力派遣之業務等語，並進而出具內容虛偽之
    「騏煌傳播科技媒體股東召募計劃書」、「騏煌傳播科技媒
    體派遣服務人員工作同意書」、「騏煌傳播科技媒體服務人
    員性向意向調查表」、「中澤傳播科技媒體專任人員任職同
    意書」等文件予甲○○，及藉著帶甲○○前往臺北市○○街
    與林森北路之「佳樂酒店」實地觀察酒店運作模式等方式，
    邀請甲○○入股，並向甲○○保證所商借之所有款項，均會
    列入甲○○在騏煌公司的投資額，藉以取信甲○○，致甲○
    ○陷於錯誤而同意投資騏煌公司並借款500,000元予乙○ ，
    而於94年10月17日在臺北市○○區○○路某處將付款人為上
    海商業銀行士林分行、票載發票日94年10月17日、票號SLA0
    000000號、票面金額500,000元之支票1紙交付予乙○。乙○
    復承前揭詐欺取財之概括犯意，於94年10月18日凌晨，在電
    話中向甲○○佯稱急需要200,000元付給律師， 以購買人頭
    來當騏煌公司之負責人，使甲○○陷於錯誤，於同日上午在
    臺北市○○○路○段147號前路旁、乙○所駕駛之自小客車內
    ，將現金200,000元交付予乙○； 乙○再於翌（19）日凌晨
    ，在電話中向甲○○偽稱因其母親的某親戚過世，其母親需
    回臺中奔喪，且騏煌公司也需要零用金，請甲○○先借予30
    ,000 元， 致甲○○陷於錯誤而於同日向其母親借30,000元
    ，在同前揭建國北路旁、乙○所駕駛之自小客車內，將現金
    30,000元交付予乙○。嗣乙○又陸續向甲○○佯稱成立騏煌
    公司，尚需要購買一些生財器具及辦公用品，請甲○○先出
    資購買，甲○○告知其目前其已無現金可以支應，乙○乃向
    甲○○陳稱可以先用信用卡刷卡付款，且所有之刷卡款項均
    會算入她的投資金額，甲○○信以為真而依乙○之指示，以
    其所有之匯豐銀行信用卡及AIG友邦信用卡， 於如附表一所
    示時間，刷卡支付如附表一所示之各項物品及消費（詳細之
    時間、特約商店及金額均如附表一所示），且在購買電腦設
    備時，使甲○○另支付現金10,180元，而乙○事後於94年11
    月13日、16日將所購買之電腦設備向蔡家國際有限公司辦理
    退貨、取走款項。後乙○又以騏煌公司已成立，「佳樂酒店
    」的某小姐已同意帶該酒店的小姐到騏煌公司上班，公司成
    立初期需要現金周轉，且談生意以現金付款可以爭取到較佳
    的折扣等由，請甲○○先給他一些現金，甲○○信以為真而
    以保險單質借方式向南山人壽貸款1,023,000元， 並於94年
    10月28日由乙○陪同領出現金1,000,000元， 隨即由乙○帶
    其前往中國信託商業銀行南崁分行（以下簡稱中信銀行）開
    設存款帳戶，及依乙○指示在中信銀行將現金100，000元交
    予乙○，將其中300,000元開立中信銀行支票1紙交予乙○，
    餘款600,000元則存入該存款帳戶裡，並將該帳戶之存摺 、
    印章、提款卡等均交付予乙○保管使用，乙○並向甲○○保
    證在動用該帳戶存款前一定會先知會，然乙○於同年月30日
    、31日即以提款卡自該帳戶各提領100,000元花用， 又於同
    年11月1日將前開中信銀行支票存入前揭帳戶， 並當場提領
    現金200,000元， 再於同年月2日、3日各以提款卡自該帳戶
    各提領100,000元，於同月3日至中信銀行自該帳戶提領150,
    000元現金，於同年月4日、5日、7日再以提款卡自該帳戶各
    提領50,000元、30,000元、50,000元（僅餘20,000元於該帳
    戶）。嗣因乙○避不見面，甲○○因而心生懷疑，遂向乙○
    陳稱要再商討設立公司之事宜，要求與乙○見面，乙○遂與
    甲○○相約於94年11月13日10時許，在臺北市士林區之華聲
    公園見面， 甲○○坐上乙○所駕駛之車牌號碼YY-7937號自
    小客車時，因乙○接到一通電話，甲○○聽見乙○與他人對
    話之內容，懷疑乙○又以前揭相同手法欺騙他人，便欲搶下
    乙○所使用之電話，警告來電之人小心，詎乙○竟因一時氣
    憤，基於傷害人之故意，徒手以右手揮拳毆打甲○○，致甲
    ○○因而受有頭部外傷及左耳鈍傷等傷害 (傷害部分業經原
    審判刑確定)。 甲○○復於94年11月17日前去中信銀行欲辦
    理結清帳戶，始發現該帳戶僅有20,003元，始知受騙，乙○
    前後共詐得1,896，370元。
二、案經甲○○訴由臺北市政府警察局萬華分局報請臺灣臺北地
    方法院檢察署檢察官偵查起訴。
    理  由
一、被告經合法傳喚，未於審判期日到庭，惟據其於原審及本院
    準備程序中供稱：坦承透過電話交友中心認識告訴人甲○○
    ，並曾因向告訴人借款而收受甲○○交付之前揭500,000 元
    支票1紙，及以欲成立騏煌公司， 從事酒店小姐人力派遣之
    業務而邀告訴人投資，先後以公司需要零用金、找人頭來當
    公司負責人及籌備公司需要辦公用品等理由，向甲○○收取
    現金30,000元、 200,000元及要求甲○○以刷卡方式支付如
    附表一所示之款項，後並自甲○○取得其以保險單質借方式
    借款而得之現金100,000元， 並陸續領用甲○○依其指示所
    存入前揭帳戶之存款， 並將前揭300,000元中信銀行支票存
    入前揭帳戶後提領花用，至94年11月7日止， 甲○○之前揭
    帳戶僅餘20,003元，騏煌公司迄今仍未成立，及於94年11月
    13日在前揭自小客車內講電話時，因甲○○欲搶下其所使用
    之電話時，徒手揮拳毆傷甲○○等事實，惟矢口否認有何詐
    欺取財之犯行，辯稱： 伊當初將3份成立騏煌公司所需的文
    件交給甲○○，因自己沒有留存副本，後來伊向甲○○要的
    時候，她沒有給伊，導致伊無法依計劃書經營傳播公司，且
    伊向告訴人所拿取的金錢及請她先以信用卡簽帳的金額，伊
    有簽借據給甲○○，伊有在籌備公司的動作，像購買人頭那
    部分的金錢付出去了，辦公室也租了云云，並提出房屋租任
    契約書影本1份附卷。惟查：
  (一)被告以前揭事實一所示方法而使告訴人甲○○陸續交付前揭
    支票、現金，及以信用卡刷卡支付如附表一所示之消費，被
    告並將甲○○以現金及刷信用卡購買之電腦設備向蔡家國際
    有限公司辦理退貨、取走款項等情，已據證人即告訴人甲○
    ○於檢察官95年8月24日訊問及原審96年4月4日、5月14日審
    判理時結證明確（見95年度偵緝字第1742號卷第36至39頁、
    原審卷第53至59頁背面、第107至109頁），且其前後所述內
    容互核一致。而告訴人交付予被告之上揭上海銀行支票係由
    被告提示兌現一節，除據被告自承在卷， 並有支票影本1紙
    在卷可稽（見95年度偵字第9800號卷第53頁）；又被告以公
    司需要購買生財器具、辦公設備為由，要求證人甲○○以刷
    AIG友邦信用卡、 匯豐銀行信用卡支付如附表一所示之消費
    一節，已據被告自承在卷， 且有卷付之信用卡帳單2張可稽
    （見同上第980號卷第54、55頁）； 再被告於94年11月13日
    、16日將告訴人依其指示所購買之電腦設備退回蔡家國際有
    限公司一節，除據證人甲○○證述明確，並有出貨退回單影
    本2張在卷可稽（見同上偵緝卷第30頁）；次查， 被告向甲
    ○○收受其以保單質借而來之現金100,000元、中信銀行300
    ,000  元支票及提領上揭甲○○中信銀行帳戶內存款之情形
    ，亦據被告自承在卷，並有上揭中信銀行帳戶存摺影本在卷
    可稽（見同上第9800號卷第49至52頁）。被告於本院準備程
    序中亦自承附表一編號五、六部分皮包等物，係因為伊跟告
    訴人說簽約時帶這些物品比較好看等語，此外，並有「騏煌
    傳播科技媒體股東召募計劃書」、「騏煌傳播科技媒體派遣
    服務人員工作同意書」、「騏煌傳播科技媒體服務人員性向
    意向調查表」、「中澤傳播科技媒體專任人員任職同意書」
    在卷可稽（見原審卷第62至91頁），堪信告訴人甲○○之指
    述屬實。
  (二)雖被告否認連續詐欺取財，並以上開辯詞為辯解，然被告所
    為上揭詐欺取財之犯行，除據證人甲○○證述明確外，且查
    ：
  1.被告自檢察官偵訊、原審審判至本院準備程序中，均自承騏
    煌公司迄今仍未成立，尚在籌備中，倘被告真於邀告訴人投
    資時即已著手成立公司，則其在向告訴人收取如此龐大之款
    項後，為何迄今仍無法成立公司？被告雖辯稱係因上揭「騏
    煌傳播科技媒體股東召募計劃書」 等3份文件在告訴人手中
    ，導致伊無法依計劃書經營傳播公司云云，然被告既稱上揭
    「騏煌傳播科技媒體股東召募計劃書」等文件均係由其自行
    設計、規劃出來，其自應留有檔案，且對其要進行之事項均
    知之甚詳，豈有因缺乏該些空白文件即無法成立公司之事？
    況騏煌公司迄今仍未辦理設立登記，何來依計劃書經營傳播
    公司？足見其所辯顯為卸責之詞。
  2.又被告於檢察官95年9月7日偵訊時自承：認識告訴人當時並
    無工作，也沒有告訴告訴人伊當時無業，伊約93年年底即自
    前一個工作離職，至95年6月才開始工作（ 見同上偵緝卷第
    45頁），足見被告於認識告訴人當時根本無任何工作收入；
    又依告訴人所提出之AIG友邦信用卡、 匯豐銀行信用卡之帳
    單所示，自94年10月15日起至同年月29日止，被告與告訴人
    外出消費（住宿、用餐、購買行動電話、金飾等，詳如後述
    ）即均是由告訴人以信用卡簽帳付款，而被告於94年10月17
    日亦向告訴人借得500,000元， 還將告訴人依其指示所購買
    之電腦設備退回蔡家國際有限公司、取走款項，並將告訴人
    購買贈送之金飾予以變賣，足見被告於當時根本無任何資力
    ，其何來成立酒店小姐人力派遣公司之能力？況其於檢察官
    95年9月7日偵訊時自承：伊沒有任何可以成立酒店小姐人力
    派遣公司之背景（見同上偵緝卷第48頁）。又被告於同日偵
    訊先稱：「（檢察官問：成立騏煌公司構想是何時興起的？
    ）94年7、8月間就有想，在94年8月中、8月底的時候有找朋
    友談構想。（檢察官問：騏煌公司預計資本額？）大約3,00
    0,000元，想要以募集方式集資， 我自己想要出資百分之51
    約1,600,000元，但是這1,600,000元是包含我之前籌備已經
    投入的金錢，超過我講的1,600,000萬元，其他的1,400,000
    元是募集，我有找過的人都不願意投資，只有告訴人願意」
    等語，又稱：「（檢察官問：騏煌公司企劃文案何時製作出
    來的？）在94年初的時候我就已經將文案製作出來，但我沒
    有付諸執行，直到94年7、8月時才有執行的動作，當時我職
    業也是無業」等語（均見同上偵緝卷第45頁），再稱：「（
    檢察官問：94年7、8月開始執行，你所述已經花費的1,600,
    000元款項來源及去處？）我的構想是在90年興起的， 陸續
    一直有新的構想，之後到酒店去假裝消費但不喝酒是泡茶，
    順便問從業的小姐，去過很多次算不出來，每次消費約8,00
    0到12,000元，去那麼多次是因為要不斷做市調然後修改 ，
    這樣子花了不只1,600,000元， 我所述的就是用在酒店市調
    的消費，沒有用在其他的部份，我都是以現金消費。（檢察
    官問：告訴人答應要投資的金額是多少？）好像是2,000,00
    0元」等語（見同上偵緝卷第46頁），其前後所述不一， 且
    倘其僅需募資1,400,000元，告訴人怎可能答應投資2,000,
    000元？ 又被告怎麼可以將其自90年間起之個人酒店消費計
    入公司之投資款呢？況倘告訴人如知道被告係以如此之方法
    想成立公司，其怎麼可能同意投資騏煌公司呢？顯見被告所
    稱均是卸責之詞，不足採信。
  3.再者， 被告於95年7月16日經臺灣臺北地方法院檢察署通緝
    到案時，其即向檢察官自承：「（檢察官問：騏煌傳播科技
    媒體公司是否有成立？）籌備中。投資是在94年10月份。（
    檢察官問：公司是否有辦公室？）地點看好了，還沒有承租
    ，且前該處已經有在使用」等語（見同上偵緝卷第18頁），
    雖其事後辯稱伊為經營騏煌公司，已在桃園市租好房屋云云
    ，並提出房屋租認契約書1份（見同上偵緝卷第53至56頁）
    ，而證人潘素真於原審96年5月14日審判時， 亦到庭作證被
    告確實有向伊承租房屋租認契約書上所示房屋，然證人潘素
    真既稱：伊於92間購入該房屋，於92年間將伊臺北的公司遷
    入該房子作為營業處所，從事保養品、健康食品批發等業務
    ，該房子同時作為辦公處所及貨品倉儲使用，公司營業處所
    目前還是在那邊等語，其怎可能將該房屋連辦公室電腦、所
    有事務設備全都出租給被告？且證人潘素真證稱被告於94年
    年底跟伊商量租屋時，係稱要跟朋友合夥做什麼營養品、保
    養品之類的生意，他還有幫人家做美容、造型等，與被告所
    稱伊為經營騏煌公司已承租該房屋不符，況該租認契約書所
    載之日期係在94年11月10日， 明顯與被告於95年7月16日通
    緝到案，向檢察官所自承「地點看好了，還沒有承租」不符
    ，足見被告事後所辯伊為經營騏煌公司已承租房屋云云，顯
    係事後卸責之詞，不足採信。
  4.復查以被告於檢察官95年9月7日偵訊時自承：「（檢察官問
    ：向告訴人取得之200,000元現金的原因為何？） 我是告訴
    告訴人說，當時要去臺中找一位朋友（春夏秋冬酒店，在臺
    中大雅路），她的名字叫晴天，去那裡接洽，她是酒店小姐
    ，要聘請她來當幹部，有找到晴天。（檢察官問：跟晴天接
    洽經過？）他同意來擔任幹部，因為他在酒店出場一整天就
    要收費80,000元，那一次我有帶他到臺北林森北路錦州街口
    佳樂酒店二天，就花了160,000元， 去讓晴天了解臺北酒店
    的營業形勢，以及騏煌公司要如何與酒店配合，因為要讓晴
    天跟臺北的小姐溝通，所以當時也有叫小姐，當天花了12,
    000、13,0 00元，還有請晴天吃飯住宿的錢，所以這200,00
    0元就用在晴天身上。（檢察官問： 為何要聘請晴天到公司
    擔任幹部，接洽時每天要給晴天80,000元？）因為晴天在上
    班時間，她們公司好像沒有休假制度，她們要休假就是想辦
    法叫客人帶他們出去。（檢察官問： 告訴人稱這200,000元
    是在94年10月18日交付給你？）確切日期我不記得，告訴人
    是在她公司建國北路的樓下拿給我，當時以信封包著，我當
    天拿到錢就下台中找晴天了。（檢察官問：依你所述，告訴
    人是在94年10 月17日後一個禮拜才答應投資， 94年10月18
    日交給你200,000元要做什麼？）算是投資， 但是我並沒有
    告訴他這筆錢可以當做投資款，我只告訴他我要去拉攏幹部
    來公司任職，告訴人就叫我去拿錢了」等語（見同上偵緝卷
    第46 至47頁），顯與其事後所辯該200,000元已拿去購買公
    司的人頭不符，況倘被告真的早已將告訴人所交付之200,00
    0元拿去支付公司的人頭費用， 其於檢察官偵訊時即不會稱
    係花在酒店小姐「晴天」身上，且若被告已付款購買公司人
    頭負責人，為何未見騏煌公司辦理設立登記？足見其事後所
    辯均卸責之詞，要無足採。
  5.又查以，被告於檢察官95年9月7日偵訊時自承：告訴人所提
    出之AIG友邦信用卡、 匯豐銀行信用卡帳單94年10月15日至
    29 日之消費，均係伊跟告訴人一起去消費， 由告訴人先刷
    卡付款等語，雖被告辯稱係因告訴人知道伊的現金要用在開
    設公司上面，所以告訴人提議由她先刷卡云云，然被告於同
    日又陳稱：「摘星樓是跟二位朋友一起用餐，這筆款項是因
    為我告訴告訴人我手邊現金不夠，要他先刷卡……緻乘酒店
    的部分是告訴人說她想要更了解公司營運，所以我帶他去酒
    店，告訴人有說這筆款項是否可以列入公司的公關費用，我
    有同意，所以告訴人刷卡……蔡家國際有限公司八德分店消
    費筆記型電腦，因為總是要有一台電腦，製作文書，所以我
    就建議要買電腦，我有說可以併入投資款；絕色旅館部份跟
    前述一樣，我有說可以併入投資款；薇閣旅館部份，我有說
    可以併入投資款，因為當天我跟告訴人有到佳樂酒店，是我
    付現金消費；絕色旅館部分跟前述相同，我有說可以併入投
    資款；其他的部份都是二個人共同消費行為，我都沒有提到
    可以併入投資款，但我有說我會將刷卡的錢還給告訴人，因
    為那陣子我們有在交往」等語（見同上偵緝卷第47至48頁）
    ，前後所述不一，且如非被告先答應告訴人刷卡金額會併入
    投資款，告訴人豈會同意均由其付款？況倘告訴人如知道被
    告當時無工作，除向她借得之現金外，根本無任何資力，其
    怎麼可能同意投資被告所宣稱之騏煌公司？又怎麼可能提議
    由其先刷卡付費呢？足見被告所辯係告訴人提議由其先刷卡
    付費云云，顯係事後卸責之詞，不足採信。
  6.另倘被告真有經營騏煌公司之計劃，其為何於94年11月13日
    、16日，先後將告訴人以現金加上刷信用卡付費所購買之電
    腦設備退回蔡家國際有限公司而取走款項？足見被告根本無
    經營騏煌公司之能力與計劃。
  7.綜上所述，被告於認識告訴人時既先刻意隱瞞自己無工作、
    無資力之情形，且以上揭不實之理由向告訴人借款、收取金
    錢及使告訴人以刷卡方式付款，其有為自己不法所有之意圖
    甚明，是其詐欺取財之犯行已昭然若揭，其所辯顯均係卸責
    之詞，不足採信。
  (三)綜上所述，本件事證已明確，被告所為上揭犯行均堪以認定
    ，應予依法論科。
二、法律適用：
  (一)按刑法部分條文已於94年1月7日修正，於同年2月2日經總統
    公布，並於被告行為後之95年7月1日施行，而按行為後法律
    有變更者，適用行為時之法律，但行為後之法律有利於行為
    人者，適用最有利於行為人之法律，修正後刑法第2條第1項
    定有明文。又此規定係規範行為後法律變更所生新舊法律比
    較適用之準據法，是刑法第2條本身雖經修正，但刑法第2條
    既屬適用法律之準據法，本身尚無比較新舊法之問題，應一
    律適用裁判時之現行刑法第2條 規定以決定適用之刑罰法律
    。又比較時應就罪刑有關之共犯、未遂犯、想像競合犯、牽
    連犯、連續犯、結合犯，以及累犯加重、自首減輕暨其他法
    定加減原因（如身分加減）與加減例等一切情形，綜其全部
    罪刑之結果而為比較（最高法院95年5月23日95年度第8次刑
    庭會議決議參照）。爰先就本件新舊法比較結果論述如下：
  1.罰金刑：刑法第33條第5款罰金最低額業經修正為新台幣1,0
    00元以上，並以百元為單位，較諸修正前最低額為銀元10元
    （業經提高為10倍），自以修正前之規定有利。又刑法施行
    法增訂第1條之1，於95年6月14日經總統公布，並自同年7月
    1日起施行，該條規定：「中華民國九十四年一月七日（ 註
    ：立法院通過修正案之時間）刑法修正施行後，刑法分則編
    所定罰金之貨幣單位為新臺幣。九十四年一月七日刑法修正
    時，刑法分則編未修正之條文定有罰金者，自九十四年一月
    七日刑法修正施行後，就其所定數額提高為三十倍。但七十
    二年六月二十六日至九十四年一月七日新增或修正之條文，
    就其所定數額提高為三倍」。亦即自95年7月1日起，刑法分
    則編所定罰金之貨幣單位，由原來之銀元改為新臺幣，且94
    年1月7日刑法修正時，刑法分則編未修正之條文定有罰金者
    ，自95年7月1日起，有關罰金之數額提高為30倍。本件被告
    所犯刑法第339條第1項、第277條第1項等罪均有罰金刑之處
    罰，且自24年7月1日公布施行後即未再修正，依增訂刑法施
    行法第1條之1之規定，其罰金以新臺幣為單位，數額應提高
    30倍。此與修正前之罰金以銀元為單位，並適用罰金罰鍰提
    高標準條例之結果應提高10倍，就罰金最高額而言，其結果
    相同，故應逕適用現行法即刑法施行法第1條之1，不再適用
    罰金罰鍰提高標準條例第1條。
  2.連續犯：刑法修正後，刪除第56條連續犯之規定，此刪除雖
    非犯罪構成要件之變更，但顯已影響行為人刑罰之法律效果
    ，自屬法律有變更，經比較新、舊法結果，修正前第56條連
    續犯規定，將被告之數次詐欺取財行為以一罪論，顯較有利
    被告。
  3.定應執行刑： 修正後刑法第51條第5款將數罪併罰之有期徒
    刑，合併應執行刑期最高度提高為30年，顯較修正前規定「
    20年」不利於被告。
  4.綜合上述各條文修正前後之比較，以被告行為時之法律較有
    利於被告，自應適用修正前刑法之相關規定予以論處。
  5.至於故意累犯部分，因依修正前後刑法第47條之規定均應加
    重，故無輕重之分，依上述規定，亦應逕適用修正後之規定
    ，附此敘明。
  (二)核被告之所為，係犯刑法第339條第1項詐欺取財罪。被告先
    後數次詐欺取財之行為，因時間緊接，所犯為構成要件相同
    之罪，顯係基於概括之犯意反覆為之，為連續犯，應依修正
    前刑法第56條之規定，以一罪論，並依法加重其刑。被告前
    於92年間因侵占案件，經臺灣板橋地方法院以91年度自字第
    397號判決判處有期徒刑3月， 於92年9月18日易科罰金執行
    完畢，此有本院被告前案紀錄表1份在卷可稽， 其於受有期
    徒刑之執行完畢後， 5年以內故意再犯本件有期徒刑以上之
    罪者，為累犯，應依修正後刑法第47 條第1項之規定，加重
    其刑，並就連續詐欺取財罪部分遞加重之。
三、原審就被告連續詐欺部分，予以被告論罪科刑，固非無據。
    惟查以原審就被告以購買腦設備為由，詐騙告訴人支付現金
    10，180元部分，未將此部分金額計算在內，已有未合， 又
    附表一編號六、七部分刷卡金額，係屬被告以外出談生意欠
    缺必要之公事包等物品為由，詐騙告訴人刷卡購買，亦為被
    告詐欺所得，原審認非屬被告詐騙所得，尚有未符，又本件
    被告詐欺時間係在96年4月23日前， 符合中華民國96年罪犯
    減刑條例第2條第1項第3款減刑之規定，原審未及審酌， 亦
    有未合。公訴人上訴意旨認原審未將上開金額列入被告詐騙
    所得，尚有違誤，請求撤銷改判，洵有理由，應由本院撤銷
    詐欺暨定應執行部分，並予改判。爰審酌被告對告訴人詐欺
    之金額高達1,896，370元，犯後猶飾詞狡辯，毫無悔意，迄
    今未與告訴人和解，及其智識程度、素行等一切情狀，量處
    如主文所示之刑，並予減刑。
四、至於公訴人雖指稱被告尚向告訴人甲○○詐騙如附表二所示
    各項告訴人以信用卡刷卡購買之各項物品及（詳細之時間、
    特約商店及金額均如附表二所示），認被告另有此部分之詐
    欺取財之犯行。而查公訴人認被告有此部分之犯行，無非係
    以告訴人於偵查中指稱被告答應將此些刷卡金額算入告訴人
    甲○○之投資款，然訊之被告堅稱餐廳及住宿之費用係伊與
    告訴人二人共同之消費，95年10月16日之聯強電信的消費係
    因伊行動電話壞掉，告訴人購買電話送給伊，錦宏銀樓係伊
    與告訴人一起購買金飾，當時是一人都買一份等語，而證人
    即告訴人甲○○於原審審判中亦證稱：所有旅館、賓館及星
    美飯店的刷卡消費均是伊與被告一起住宿的費用，紅勘公司
    的刷卡費是伊和被告吃飯的費用，摘星樓餐廳的費用則是被
    告找了一位他從日本回來的乾姐及乾姐的男朋友和伊一起用
    餐，10月16日在聯強電信聯盟消費的46,400元是購買了二支
    NOKIA手機及辦門號的費用，門號都是伊的名義， 還有藍芽
    耳機2組，伊與被告各持用1組手機及門號，平常都是二人打
    電話使用，10月24日在錦宏銀樓的消費是購買一些金飾，因
    被告說他要去外面攬生意，需要有些行頭，所以需要一些金
    飾，他帶伊去林森北路的錦宏銀樓買金飾，金飾有一部分是
    一對的，有一部分則是只有被告的，伊有拿到手鍊、戒指等
    語，其於原審審判時亦自承伊當時很渴望交男朋友才打電話
    致電話交友中心，和被告講電話時，被告都會使用條列式的
    方式來表達，讓伊覺得是比較正面的對話，不像一般其他交
    友中心的人怎麼談都會談到情色的東西，見面後伊確實被被
    告的身材高大、談吐斯文所吸引等語，足見附表二所示之刷
    卡消費並非係被告以要告訴人投資騏煌公司為由，使告訴人
    陷於錯誤而刷卡付費，乃係其二人男女間共同住宿、吃飯及
    餽贈之行為，尚難認亦係詐欺取財之行為，是公訴人所指被
    告此部份之犯行即不成立犯罪，原應為無罪之諭知，惟公訴
    人認被告此部份之犯行與前揭經本院判決科刑之詐欺取財之
    犯行間，有連續犯之裁判上一罪關係，故不另為無罪之諭知
    。
五、被告經合法傳喚，無正當理由未到庭，爰不待其到庭陳述，
    逕行判決。
據上論斷，應依刑事訴訟法第369條第1項前段、第364條、第299
條第1項前段、第371條，刑法第2條第1項前段、第339條第1項、
第47條第1項，修正前刑法第56條，刑法施行法第1條之1， 中華
民國96年罪犯減刑條例第2條第1項第3款、第7條，判決如主文。
本案經檢察官周誠南到庭執行職務。
中　　華　　民　　國　　96　　年　　10　　月　　11　　日
                  刑事第４庭審判長法　官  蔡秀雄
　　　　　　　　　　　　　　　　　法  官  鄭水銓
　　　　　　　　　　　　　　　　　法  官  周煙平
以上正本證明與原本無異。
不得上訴。
                                  書記官  蕭麗珍
中　　華　　民　　國　　96　　年　　10　　月　　16　　日
附錄：本案論罪科刑法條全文
刑法第339條第1項
意圖為自己或第三人不法之所有，以詐術使人將本人或第三人之
物交付者，處5年以下有期徒刑、拘役或科或併科1千元以下罰金
。
以前項方法得財產上不法之利益或使第三人得之者，亦同。
前二項之未遂犯罰之。
附表一：
┌──┬──────┬────┬────┬───────┬──────┐
│編號│時間        │特約商店│消費金額│所使用之信用卡│消費種類    │
├──┼──────┼────┼────┼───────┼──────┤
│ 一 │94年10月23日│緻乘公司│12,000元│AIG友邦信用卡 │酒店費用    │
├──┼──────┼────┼────┼───────┼──────┤
│ 二 │94年10月23日│緻乘公司│12,000元│匯豐銀行信用卡│酒店費用    │
├──┼──────┼────┼────┼───────┼──────┤
│ 三 │94年10月25日│蔡家公司│95,000元│匯豐銀行信用卡│購買電腦    │
│    │            │國際有限│        │              │設備        │
│    │            │公司    │        │              │            │
├──┼──────┼────┼────┼───────┼──────┤
│ 四 │94年10月27日│聯強電信│18,390元│匯豐銀行信用卡│購買行動電話│
├──┼──────┼────┼────┼───────┼──────┤
│ 五 │94年10月29日│九二名店│18,800元│AIG友邦信用卡 │            │
├──┼──────┼────┼────┼───────┼──────┤
│ 六 │94年10月29日│九二名店│20,000元│匯豐銀行信用卡│            │
└──┴──────┴────┴────┴───────┴──────┘
附註：起訴書附表所載「95年」均為「94年」之誤載。
附表二：
┌──┬──────┬────┬────┬───────┐
│編號│時間        │特約商店│消費金額│所使用之信用卡│
├──┼──────┼────┼────┼───────┤
│ 一 │94年10月15日│絕色旅館│ 3,580元│AIG友邦信用卡 │
├──┼──────┼────┼────┼───────┤
│ 二 │94年10月15日│薇閣賓館│ 3,800元│AIG友邦信用卡 │
├──┼──────┼────┼────┼───────┤
│ 三 │94年10月16日│摘星樓餐│ 4,632元│AIG友邦信用卡 │
│    │            │廳      │        │              │
├──┼──────┼────┼────┼───────┤
│ 四 │94年10月16日│聯強電信│46,400元│AIG友邦信用卡 │
├──┼──────┼────┼────┼───────┤
│ 五 │94年10月17日│星美飯店│ 2,180元│AIG友邦信用卡 │
├──┼──────┼────┼────┼───────┤
│ 六 │94年10月24日│錦宏銀樓│67,000元│AIG友邦信用卡 │
├──┼──────┼────┼────┼───────┤
│ 七 │94年10月29日│絕色旅館│ 3,050元│AIG友邦信用卡 │
├──┼──────┼────┼────┼───────┤
│ 八 │94年10月23日│薇閣旅館│ 3,800元│匯豐銀行信用卡│
├──┼──────┼────┼────┼───────┤
│ 九 │94年10月24日│錦宏銀樓│36,900元│匯豐銀行信用卡│
├──┼──────┼────┼────┼───────┤
│ 十 │95年10月28日│絕色旅館│ 1,480元│匯豐銀行信用卡│
├──┼──────┼────┼────┼───────┤
│十一│95年10月28日│薇閣旅館│ 3,800元│匯豐銀行信用卡│
├──┼──────┼────┼────┼───────┤
│十二│95年10月29日│絕色旅館│ 2,980元│匯豐銀行信用卡│
└──┴──────┴────┴────┴───────┘
附註：起訴書附表所載「95年」均為「94年」之誤載。
